【裁判字號】    97,訴,2241
【裁判日期】    971218
【裁判案由】    違反電信法
【裁判全文】
臺灣臺中地方法院刑事判決              97年度訴字第2241號
公  訴  人  臺灣臺中地方法院檢察署檢察官
被      告  丁○○
上列被告因違反電信法等案件，經檢察官提起公訴（96年度偵字
第25761號），本院判決如下：
    主    文
丁○○犯詐欺取財罪，處拘役伍拾日，減為拘役貳拾伍日，如易
科罰金，以新臺幣壹仟元折算壹日；又犯竊盜罪，處拘役參拾日
，減為拘役拾伍日，如易科罰金，以新臺幣壹仟元折算壹日。應
執行拘役參拾伍日，如易科罰金，以新臺幣壹仟元折算壹日。
被訴其餘竊盜（甲○○○行動電話、戊○○行動電話SIM卡壹張
）、違反電信法、妨害自由部分，均無罪。
    犯罪事實
一、丁○○意圖為己不法之所有，於民國96年1月10日，在臺中
    縣豐原市○○街60號2樓，向乙○○詐稱可為乙○○出面代
    購中古機車，致乙○○陷於錯誤，而交付新臺幣（下同）1
    0,680元現金給丁○○，事後丁○○以其遭網路賣家詐騙為
    由，而未交付中古機車予乙○○，並避不見面，至此乙○○
    始知受騙。嗣又意圖為自己不法之所有，於96年3月1日，在
    臺中縣豐原市○○街60號7樓X房內，徒手竊取乙○○所有門
    號0000000000號行動電話1支（含SIM卡）。
二、案經臺中市警察局移送臺灣臺中地方法院檢察署檢察官偵查
    起訴。
    理    由
壹、有罪部分
一、訊據被告丁○○矢口否認有何上開犯行，辯稱：其有要幫乙○○代購機車，而向乙○○拿取約1萬元，但其也被騙，其
    並無向乙○○詐欺取財，且其只是拿回其借給乙○○的行動
    電話，並非竊盜云云。然查：上開犯罪事實，業據被害人乙○○於偵查中及本院審理時證述屬實，核與證人戊○○於本
    院審理時證述之情節相符。且被告於偵查中亦坦承有竊取被
    害人乙○○之行動電話（含SIM卡），並為認罪之表示。另
    被告亦自承確有以為被害人乙○○代購機車為由，而收取乙○○約1萬元等情，惟被告迄今並未交付任何中古機車給被
    害人乙○○，亦無法提出其辯稱遭詐騙之資料以供查證，復
    未返還10,680元給乙○○，顯見其確係故意詐騙被害人乙○○無誤。而被告向被害人乙○○詐騙10,680元及竊取被害人
    乙○○之行動電話1支，其顯有為自己不法所有之意圖。被
    告之辯解無非卸飾之詞，不足採信，事證明確，其犯行洵堪
    認定。
二、核被告所為，係犯刑法第339條第1項之詐欺取財罪、第320
    條第1項之竊盜罪。被告所犯上開2罪，犯意各個，犯罪構成
    要件互殊，應予分論併罰。爰審酌被告犯罪之動機、目的、
    手段、其品行及智識程度、犯罪所生之損害（所得）尚非重
    大、尚未與被害人達成和解，及其犯後猶卸飾責任，未具悔
    意等一切情狀，量處如主文所示之刑，並諭知易科罰金之折
    算標準，及定其應執行之刑。又被告之上開犯罪時間係於96
    年4月24日以前，符合中華民國九十六年罪犯減刑條例所定
    得減刑之條件，爰依該條例第2條第1項第3款、第7條減其刑
    期2分之1，並就減得之刑諭知易科罰金之折算標準。
貳、無罪部分
一、公訴意旨另以：(一)、被告丁○○於96年1月21日，在臺中市
    ○區○○路3段之某跳蚤市場內，徒手竊取被害人甲○○○
    所有之BENQ牌、EF51型、序號000000000000000號行動電話1
    支。(二)、得手後，以上揭手機插入其向戊○○所借用之門號
    0000000000號SIM卡，於96年2月8日19時24分許、26分許，
    分別撥打予不詳年籍姓名之人，使中華電信股份有限公司行
    動電話之通訊系統陷於錯誤，為其提供通話服務，並分別取
    得免付費通話19秒、44秒之不法利益，致己○○電話費虛增
    ，使其所購預付卡被扣通話19秒、44秒之通話費。(三)、復於
    96年2月7日，在臺中縣豐原市○○街60號7樓X房內，徒手竊
    取被害人戊○○所有之門號0000000000號SIM卡（檢察官原
    起訴事實為被告竊取己○○申租而交予戊○○所使用之門號
    0000000000號SIM卡1張，嗣於97年12月4日審理時更正如上
    ）。(四)、於不詳時間、地點，撥打其向被害人乙○○竊取之
    0000000000號行動電話予不詳之人，使上揭行動電話所屬公
    司之行動電話通訊系統陷於錯誤，為其提供通話服務，並取
    得免付費之不法利益，致被害人乙○○電話費虛增30元。(五)
    、被告丁○○基於妨害自由犯意，夥同具有犯意聯絡之「簡
    子玉」、「董炳雲」，於96年3月31日上午3時許，在臺中縣
    豐原市○○街60號處，將被害人乙○○誘上其所駕駛車牌號
    碼4657－SB號自小客車，於乙○○上車後，即控制乙○○行
    動自由，將之載往臺中縣豐原市公老坪一帶，由丁○○徒手
    毆打乙○○身體（涉嫌傷害部分，另經檢察官為不起訴處分
    ），事後戊○○另帶15人前往時，因害怕對方人多，始讓被
    害人乙○○離開。因認被告丁○○涉有刑法第320條第1項之
    竊盜罪（2件）、電信法第56條第1項之罪（2件）及刑法第
    302條第1項之妨害自由罪嫌云云。
二、按犯罪事實應依證據認定之，無證據不得認定犯罪事實；又
    不能證明被告犯罪者，應諭知無罪之判決，刑事訴訟法第15
    4條第2項、第301條第1項分別定有明文。又認定不利於被告
    之事實須依積極證據，苟積極證據不足為不利於被告事實之
    認定時，即應為有利被告之認定，更不必有何有利之證據，
    最高法院30年上字第816號判例可資參照。
三、公訴人認被告丁○○涉有竊盜（竊取甲○○○行動電話及戊○○所有之門號0000000000號SIM卡）、違反電信法及妨害
    自由罪行，無非以乙○○、戊○○、甲○○○等人之證述，
    及門號0000000000號SIM卡曾插入甲○○○失竊之手機撥打
    使用為其主要論據。訊據被告堅決否認上開犯行，辯稱：其
    並未竊取甲○○○之行動電話，亦未竊取戊○○之門號0000
    000000號SIM卡，且其如果要控制乙○○的行動自由的話，
    應會將他的行動電話拿走等語。經查：
(一)、被告業於警詢及偵查中供稱：其係經戊○○之同意，而向戊○○拿取門號0000000000號之SIM卡，之後其將之以1000元
    之代價賣給綽號「阿宣」之男子等語，此與現今社會上有人
    因缺錢花用而出賣行動電話SIM卡之情尚屬相符。而被害人
    甲○○○所有之BENQ牌、EF51型、序號000000000000000號
    行動電話1支，係於96年1月21日上午8時50分許，在臺中市
    ○區○○路3段之跳蚤市場內遭人竊取，業據被害人甲○○○於本院審理時證述屬實。且被害人甲○○○失竊之上開行
    動電話，嗣遭人於96年2月8日晚上7時24分許迄同年2月26
    日止，插入上開門號0000000000號SIM卡撥打使用，通話之
    時間合計達1070秒（即17分又50秒）等情，亦有通聯紀錄1
    份附於警卷可稽。故起訴書認僅通話19秒、44秒云云，原屬
    有誤。惟證人甲○○○於本院審理時證稱：並未看到手機被
    偷的情形，不記得手機失竊當天有無看到被告等語，是並無
    何證據足以證明被告有竊取被害人甲○○○之上開行動電話
    。而被告既係將上開門號0000000000號SIM卡出賣給綽號「
    阿宣」者，亦難認其有何竊取被害人甲○○○之行動電話及
    撥打使用上開0000000000號SIM卡之行為。況公訴檢察官於
    本院審理時亦已變更起訴事實而認該0000000000號SIM卡係
    被告向戊○○所借用，則既係借用，又何來盜打而違反電信
    法之犯行。且證人己○○即該0000000000號SIM卡之申辦人
    於本院審理時證稱：該SIM卡是易付卡，是要辦給其妹妹前
    男友戊○○使用的，申辦當時並未儲值，後來其妹妹與戊○○分手，因為是易付卡，對其沒有影響，所以未向戊○○要
    回該SIM卡等語，則上開門號既係易付卡，且申辦人己○○
    於申辦時亦未辦理儲值，則自無可能受有「遭盜打而損失通
    話費用」之可能。
(二)、證人戊○○於警詢時陳稱：被告係於96年2月7日，在臺中縣
    豐原市○○街60號7樓X房內，竊取其門號0000000000號SIM
    卡，另於96年1月19日晚上11時許，向其借用門號000000000
    0號SIM卡等語，嗣於本院審理時則證稱：0000000000號SIM
    卡係其借給被告使用的，其失竊的SIM卡門號是0000000000
    號等語，其前後之證詞已有不一，且除此有瑕疵之供述證據
    外，並無其他證據可資證明，故尚無法認定被告有何竊取戊○○門號0000000000號SIM卡之犯行。
(三)、復按被告之自白不得作為有罪判決之唯一證據，仍應調查其
    他必要之證據，以察其是否與事實相符，刑事訴訟法第156
    條第2項定有明文。被告固於警詢自白其有盜打乙○○之門
    號0000000000號行動電話，話費約為30多元等語，惟除此被
    告之自白外，並無其他必要之證據可資佐證。故此部分自難
    單憑被告之自白即認其有違反電信法第56條第1項之犯行。
(四)、被害人乙○○係因被告向其佯稱要還其錢，要去公老坪，所
    以才自願跟被告上車，上車後，被告就開車前往公老坪，乙○○在車上仍有傳行動電話簡訊給戊○○，戊○○亦有打電
    話給乙○○，到達公老坪後，被告及其他人就圍毆乙○○，
    嗣即由被告駕車將乙○○載至被告祖母住處，並在被告祖母
    住處觀看電視，戊○○隨後至被告祖母住處帶走乙○○等情
    ，業據證人乙○○於本院審理時證述明確，核與證人戊○○
    於本院審理時證稱：「我要過去時，他們已經知道我們要過
    去了，他們就在門口等我們，我直接把乙○○帶走。」等語
    相符，而被害人乙○○既係自願隨同被告上車，則被告自無
    對其為妨害自由之犯行。至被害人乙○○在公老坪山上遭被
    告等人毆打，乙○○並未提出告訴，且該處係屬山上偏僻之
    地，被告駕駛自小客車搭載乙○○下山返回市區，當屬合理
    之行為，否則豈要被告將乙○○棄於荒郊野外？故尚難認被
    告有何對被害人乙○○妨害自由之犯行。
(五)、基上說明，被告應無被訴竊取被害人甲○○○行動電話、戊○○之0000000000號SIM卡1張、違反電信法及妨害自由等犯
    行。
四、綜上所述，被告此部分之辯解應可採信，此外復查無其他積
    極之證據足以證明被告有何公訴人所指之此部分犯行，既不
    能證明被告犯罪，爰依法為無罪判決之諭知。
據上論斷，應依刑事訴訟法第299條第1項前段、第301條第1項，
刑法第339條第1項、第320條第1項、第41條第1項前段、第51條
第6款，刑法施行法第1條之1，中華民國九十六年罪犯減刑條例
第2條第1項第3款、第7條、第9條、第10條第1項，判決如主文。
本案經檢察官丙○○到庭執行職務。
中    華    民    國    97    年    12    月    18    日
                  刑事第八庭  審判長法  官  林慧英
                                    法  官  戴嘉慧
                                    法  官  簡源希
上為正本係照原本作成。
如不服本判決應於收受判決後10日內向本院提出上訴書狀，並應
敘述具體理由；其未敘述上訴理由者，應於上訴期間屆滿後20日
內向本院補提理由書（均須按他造當事人之人數附繕本）「切勿
逕送上級法院」。
                                    書記官  黃雅青
中    華    民    國    97    年    12    月    18    日
附錄論罪科刑法條：
刑法第339條第1項
意圖為自己或第三人不法之所有，以詐術使人將本人或第三人之
物交付者，處5年以下有期徒刑、拘役或科或併科1千元以下罰金
。
刑法第320條第1項
意圖為自己或第三人不法之所有，而竊取他人之動產者，為竊盜
罪，處 5 年以下有期徒刑、拘役或 5 百元以下罰金。


司法院資訊處製作；財團法人民間司法改革基金會備份。
